臺灣嘉義地方法院交通事件裁定　　　　 96年度交聲字第186號
原處分機關　交通部公路總局嘉義區監理所嘉義市監理站
異　議　人
即受處分人　甲○○
　　　　　　　　　　指定送達處.
上列受處分人因違反道路交通管理處罰條例案件，對於交通部公
路總局嘉義區監理所民國96年7 月25日所為之裁決（原處分案號
：嘉監義裁字第裁76-L00000000號、76-L00000000號裁決書），
聲明異議，本院裁定如下：
    主  文
原處分機關所為嘉監義裁字第裁76-L00000000號處分關於罰鍰新
臺幣陸萬元部分撤銷。
前項撤銷部分，甲○○不罰。
其餘異議駁回。
    理  由
一、原處分機關略以：受處分人甲○○於民國96年6 月17日1 時
    43分許，騎乘車牌號碼TQ8-732 號輕型機車，在嘉義市○○
    里○○○○路口處，因於酒駕遭吊扣駕駛執照期間，再度酒
    後騎車，酒精濃度超過規定標準（呼氣所含酒精濃度為每公
    升0.65毫克），以及未戴安全帽，經嘉義市警察局第一分局
    北鎮派出所分別以嘉市警交字第L00000000 、L00000000 號
    舉發單當場舉發，異議人不服而提出陳述，惟經舉發單位查
    覆略以：違規屬實，依法舉發並無不當；該所遂就酒後騎車
    部分於96年7 月25日以嘉監義裁字第裁76-L00000000號裁決
    書，依道路交通管理處罰條例第35條第3 項之規定，裁處受
    處分人罰鍰新台幣（下同）6 萬元，並吊銷駕駛執照，3 年
    內禁考；另就未戴安全帽部分，以同日做成之嘉監義裁字第
    裁76-L00000000號裁決書，依道路交通管理處罰條例第31條
    第6 項之規定，處罰鍰5 百元，於法並無不合等語。
二、本件受處分人異議意旨略以：受處分人當天係在便利商店買
    東西休息，喝兩罐易開罐啤酒，其知道喝酒不能騎車，想把
    車子停放在巷子裡面，在外面看來看去都沒有人，才沒戴安
    全帽就騎過去，到了巷口埋伏在巷子裡的警察就衝出來拿酒
    測器要其吹氣，其家境貧寒，母親罹患重病，是被警察設計
    陷害等語。
三、按：（一）道路交通安全規則第114 條第2 款規定：「汽車
    駕駛人飲用酒類或其他類似物後，其吐氣所含酒精濃度超過
    每公升0.25毫克，不得駕車。」另「汽車駕駛人，駕駛汽車
    經測試檢定酒精濃度超過標準，處罰鍰1 萬5 千元以上6 萬
    元以下，並當場移置保管該汽車及吊扣駕駛執照1 年，因而
    肇事致人受傷者，並吊扣駕駛執照2 年。」、「汽車駕駛人
    經依第1 項規定吊扣駕駛執照，並於吊扣期間再有第1 項情
    形者，處新臺幣6 萬元罰鍰，並當場移置保管該汽車及吊銷
    其駕駛執照」、「汽車駕駛人，曾依第29條第4 項、第30條
    第3 項、第35條第3 項前段、第4 項前段、第37條第3 項、
    第43條、第61條第1 項第3 款、第4 款後段規定吊銷駕駛執
    照者，三年內不得考領駕駛執照」，道路交通管理處罰條例
    第35條第1 項第1 款、同條第3 項前段、第67條第2 項前段
    ，分別定有明文。（二）道路交通安全規則第88條第2 項規
    定：「機器腳踏車駕駛人及附載座人應依下列規定配戴安全
    帽：...三、配帶時安全帽應正面朝前及位置正確，於顎下
    繫緊扣環，安全帽並應適合頭形，穩固戴在頭上，不致上下
    左右晃動，且不可遮蔽視線。」而「機器腳踏車駕駛人或附
    載座人未依規定戴安全帽者，處駕駛人新臺幣5 百元罰鍰。
    」復為道路交通管理處罰條例第31條第6 項所明定。（三）
    又行政罰法第26條、第2 條第2 款分別規定：「一行為同時
    觸犯刑事法律及違反行政法上義務規定者，依刑事法律處罰
    之。但其行為應處以其他種類行政罰或得沒入之物而未經法
    院宣告沒收者，亦得裁處之。前項行為如經不起訴處分或為
    無罪、免訴、不受理、不付審理之裁判確定者，得依違反行
    政法上義務規定裁處之。」「本法所稱其他種類行政罰，指
    下列裁罰性之不利處分：……吊銷證照……」。
四、經查：
(一)受處分人於96年6 月17日1 時43分許，騎乘車牌號碼TQ8-73
    2 號輕型機車，在嘉義市○○里○○○○路口處為警查獲酒
    精濃度超過規定標準（呼氣所含酒精濃度達每公升0.65毫克
    ），以及騎機車未扣安全帽環，並經員警當場舉發等情，有
    經受處分人簽收之舉發違反道路交通管理事件通知單影本2
    紙，以及經受處分人簽名確認之酒精濃度測試單、受處分人
    96年6 月17日之警詢筆錄影本等件在卷可稽；而受處分人前
    曾於95年間因酒後駕車，經本院以95年度嘉交簡字第263 號
    判處拘役50日，95年6 月16日判決確定，其駕駛執照經依法
    吊扣1 年，自95年9 月29日起，至96年9 月28日止，亦有受
    處分人之臺灣高等法院被告前案紀錄表、違規查詢報表、嘉
    義市監理站機車駕駛人螢幕列印資料各1 紙在卷可稽。是受
    處分人確係於酒後駕車經依法吊扣駕駛執照期間，再度酒後
    騎乘機車，且經員警測試檢定有酒精濃度超過規定標準（即
    換算吐氣所含酒精濃度超過每公升0.55毫克以上）之情；又
    受處分人確於上開時、地騎機車而未戴安全帽（未扣安全帽
    環），亦經受處分人於聲明異議狀中坦承不諱（見聲明異議
    狀第2 頁第13行）；是其有上開2 件裁決書所載違規事實，
    應堪認定。
(二)受處分人雖稱其係遭受員警陷害云云。惟查，舉發本件交通
    違規之嘉義市警察局第一分局北鎮派出所員警，係在執行巡
    邏勤務時，發現受處分人有上述違規行為，而當場攔查並執
    行酒測，有嘉義市警察局第一分局96年7 月10日嘉市警一交
    字第0960030625號函在卷可佐。另受處分人於前揭時、地酒
    後騎車之同一事實，經員警以涉犯公共危險罪嫌移送檢察官
    偵辦後，檢察官以96年度偵字第5380號聲請簡易判決處刑，
    而由本院於96年7 月20日以96年度嘉交簡字第639 號判決處
    有期徒刑4 月，如易科罰金，以新臺幣1 千元折算1 日，受
    處分人提起上訴後，經本院以96年度交簡上字第70號駁回上
    訴確定，此有前揭聲請簡易判決處刑書、簡易判決以及刑事
    判決各1 份在卷可稽；受處分人於本院96年度交簡上字第70
    號案件庭訊中，並曾自承其違規當日「由便利商店出來有騎
    不到三十公尺」，且當庭表明「承認有酒後騎乘機車」，惟
    表示原審量刑過重，希望法官判輕一點，亦有本院96年度交
    簡上字第70號案件96年8 月24日準備程序筆錄1 份在卷可佐
    。堪認受處分人主張其係遭員警陷害云云，顯係事後卸責之
    詞。
(三)受處分人之異議雖無理由，惟受處分人酒後騎車之同一違規
    行為既經本院判刑確定，而依刑事法律處罰，則依前引行政
    罰法第26條第1 項前段之規定，原處分機關自不得就該同一
    違規事實再處以罰鍰；原處分機關雖稱其業已於嘉監義裁字
    第裁76-L00000000號裁決書上加註「本案有關罰鍰部分俟司
    法機關裁判確定後再依規定裁處」，已表明刑事罰優先原則
    ，惟前開裁決書之處罰主文仍明確記載「一、罰鍰新台幣陸
    萬元整，吊銷駕駛執照，三年內禁考。」並載明「逾期仍不
    繳納者，依法移送強制執行。」有上開裁決書在卷可稽，尚
    難認前開裁決所處罰鍰部分附有延至司法機關裁判確定後再
    行裁處之限制。至吊銷駕駛執照因屬行政罰法所稱其他種類
    行政罰，依同條項後段之規定，雖經依刑事法律處罰，仍得
    裁處之，故原處分機關此部分之裁決，洵無違誤。
六、綜上所述，原處分機關以受處分人有酒後駕車經吊扣駕照期
    間再度酒後騎車之行為，而依道路交通管理處罰條例第35條
    第3 項，裁處受處分人罰鍰6 萬元，並吊銷駕駛執照，3 年
    內不得再考領駕照；另以受處分人騎機車未戴安全帽，裁處
    受處分人罰鍰5 百元。異議人之異議雖無理由，惟原處分機
    關裁處罰鍰6 萬元之部分，於法不合，應予撤銷，另為異議
    人不罰之諭知，至原處分機關所為其餘處分，則核無不當，
    異議人之異議應予駁回。
據上論斷，應依道路交通管理處罰條例第87條第2 項，道路交通
案件處理辦法第19條、第20條前段，裁定如主文
中　　華　　民　　國　　96　　年　　9 　　月　　29　　日
    　　　　　　      交通法庭  法　官　陳 蒨 儀
上列正本證明與原本無異。
如不服本裁定，應於裁定送達後5日內向本院提出抗告狀（應附
繕本）。
中　　華　　民　　國　　96　　年　　10　　月　　1     日
                                書記官  楊 國 色
